臺灣高等法院高雄分院刑事判決　　　　　　　　　　九十一年度上易字第四一四號
　　上　訴　人
　　即　被　告　乙○○
右上訴人因竊佔案件，不服臺灣高雄地方法院九十年度易字第一０七八號中華民國九
十一年一月四日第一審判決（起訴案號：臺灣高雄地方法院檢察署九十年度偵字第一
一六九號），提起上訴，本院判決如左：
      主  文
上訴駁回。
      事  實
一乙○○（原名龔石吉）於民國八十六年八月一日起，以每年新臺幣三萬元之租金，
  向黃朝景承租坐落高雄縣林園鄉○○○段第一四二四地號面積約０‧一八００公頃
  土地，以挖掘漁塭飼養虱目魚。乙○○明知相鄰土地，即同段第一四二五地號土地
  （以下簡稱系爭土地）係李天益所有（嗣於八十九年三月間死亡，由甲○○繼承）
  ，且對系爭土地亦無租賃或使用借貸之權利，因挖掘上開承租土地砂土，須安置土
  堆及行走塭堤，竟意圖為自己不法之利益，將部分砂土堆放在系爭土地上及築堤岸
  ，竊占如附圖所示虛線部分之土地，面積○‧○○七四公頃，供己使用。嗣於八十
  九年三月間，甲○○因繼承而取得系爭土地之所有權後，發現乙○○竊占系爭土地
  ，屢經催討，均不返還，且迄九十一年五月十日，乙○○因與黃朝景終止租賃契約
  ，返還該租賃土地，始未繼續占用。
二案經甲○○訴請臺灣高雄地方法院檢察署檢察官偵查起訴。
      理  由
一訊據被告乙○○固坦承於右揭時地承租黃朝景之土地，挖掘漁塭養殖虱目魚，及堆
  放砂土、設置堤岸在告訴人甲○○所有之系爭土地上，惟矢口否認有何竊占犯行，
  辯稱：伊於八十六年鑑界後將漁塭邊作成堤岸，當時係請工人自己按照界址拉線施
  工，在告訴人提出告訴後才知工人施作時磚塊有歪掉，而占到系爭土地云云。
二經查：
(一)右揭事實，業據告訴人甲○○於偵訊（見偵查卷第二十七頁）、原審審理（見原審
  卷第二十五頁、第三十四頁、第七十三頁）及本院審理中（見本院卷第六十三頁至
  第六十四頁、第九十二頁）指訴綦詳，復經臺灣高雄地方法院檢察署檢察官、原審
  法院及本院先後至現場履勘，而被告該漁塭確實占用甲○○所有如附圖所示面積土
  地，亦經原審法院及本院囑託高雄縣大寮鄉地政事務所派員會同測量屬實，製有勘
  驗筆錄（見八十九年度偵字第一九七０七號偵查卷第三十頁、原審卷第五十四頁及
  本院卷第四十頁至第四十一頁、第五十三頁至第五十四頁）、現場照片三十一張（
  見同上偵查卷第三十一頁至第三十六頁，原審卷第三十六頁、第五十六頁至第五十
  八頁）及高雄縣大寮鄉地政事務所土地複丈成果圖二份附卷可稽（見原審卷第七十
  頁、本院卷第五十九頁）。又系爭土地為告訴人甲○○於八十九年三月十八日因繼
  承而取得所有權一節，有土地登記簿謄本一份在卷足憑（見同上偵查卷第五頁）。
  而高雄縣林園鄉○○○段第一四二四地號土地為黃朝景所有，自八十六年八月一日
  起出租與被告，並每年續約一情，亦有該土地所有權狀一紙及土地借用契約書五份
  等影本（同上卷第十八頁至第二十三頁）在卷可佐，足認被告僅有使用黃朝景土地
  之權利，卻無任何權源占用附圖所示七十四平方公尺土地無訛。
(二)至被告雖一再辯稱，不知有使用告訴人之部分土地云云，惟證人即地主黃朝景到庭
  結證稱：伊將所有土地租與被告使用時，即明確告訴被告與系爭土地之相鄰界址位
  置，該界址係鳳山地政事務所測量時所定者等語（見本院卷第八十九頁至第九十一
  頁），核與證人即黃朝景之子媳黃林燕春所述交付土地與被告開挖漁塭時之情節相
  符（見本院卷第七十三頁至第七十四頁、第九十一頁），被告尚且自承，地主黃朝
  景交付其土地時尚且囑咐不要侵占到隔壁土地，因與相鄰土地之界址相當複雜等語
  （見本院卷第九十一頁），況且於偵查中，檢察官亦囑託高雄縣鳳山地政事務所派
  員會同測量結果，被告所築之堤岸及鐵架涼棚確實分別占用系爭土地０．００四四
  公頃及０．０００二公頃等情，亦有該地政事務所土地複丈成果圖一份可按（見同
  上偵查卷第四十頁）；於原審審理中被告亦因測量而知係占用七十四平方公尺，詎
  於本院第一次到現場勘驗時，被告仍未返還占用之土地，迄地主黃朝景收回租賃土
  地後（該筆土地業於本年五月十日收回一節，業經證人黃林燕春證述明確，並有土
  地租賃契約一份附於本院卷第七十七頁至第七十八頁可佐），本院再次囑託大寮地
  政事務所測量系爭土地，被告設置之漁塭堤岸仍占用告訴人之土地，足見被告早於
  八十六年八月間承租該土地起即已知悉其所築堤岸占用他人土地，惟屢經告訴人催
  討，均不返還，其主觀上有為自己不法之利益甚明。
(三)綜上所述，被告所辯顯係避就之詞，均不足採信。本件事證已臻明確，被告犯行洵
  堪認定。
三核被告所為，係犯刑法第三百二十條第二項之竊占罪。被告犯罪事證既明，原審法
  院依據刑法第三百二十條第二項、第四十一條第一項前段（原判決漏列前段），罰
  金罰鍰提高標準條例第一條前段、第二條規定，並審酌被告占用系爭土地之時間達
  四年餘、占用之土地面積、犯後仍未將占用之土地回復原狀返還告訴人等一切情狀
  ，量處有期徒刑三月，並諭知如易科罰金以三百元折算一日。其認事用法均無違誤
  ，量刑亦稱允妥，被告上訴意旨仍執陳詞否認犯罪，指摘原判決不當乃無理由，應
  予駁回。另按依刑法第二條第一項但書適用有利於行為人之法律時，除有特別規定
  ，及事關執行如易服勞役、易科罰金、易以訓誡、數罪併罰之定執行刑及緩刑等，
  不應適用舊法者外，既認行為時法為有利於行為人，即不容對於其他關係條文，復
  參用裁判時法，以紊系統，最高法院二十九年上字第五二五號判例足資參照。是以
  被告行為後，刑法第四十一條有關易科罰金之規定，已於九十年一月十日經公布修
  正為刑法第四十一條第一項，並於同年月十二日生效，其得易科罰金之適用範圍，
  乃無新舊法比較之問題，附此敘明。
四被告經合法傳喚，無正當理由不到庭，不待其陳述，逕行判決。
據上論斷，應依刑事訴訟法第三百六十八條、第三百七十一條，判決如主文。
本案經檢察官林應華到庭執行職務。
中    華    民    國     九十一     年      十        月      三十一    日
                              臺灣高等法院高雄分院刑事第六庭
                                  審判長法官  王憲義
                                        法官  范惠瑩
                                        法官  謝靜雯
右正本證明與原本無異。
不得上訴。
                                      書記官  廖素珍
中    華    民    國     九十一     年      十一      月        一      日
附錄本判決論罪之法條：
刑法第三百二十條第一項、第二項
意圖為自己或第三人不法之所有，而竊取他人之動產者，為竊盜罪，處五年以下有期
徒刑、拘役或五百元以下罰金。
意圖為自己或第三人不法利益，而竊占他人之不動產者，依前項之規定處斷。
                                                                        Ｋ
